【裁判字號】    98,執消債更,71
【裁判日期】    990504
【裁判案由】    更生事件
【裁判全文】
臺灣臺北地方法院民事裁定          98年度執消債更字第71號
聲  請  人
即債務人    謝傳德
代  理  人  李淵聯律師
複代理人    黃金洙律師
相  對  人
即債權人    合作金庫商業銀行股份有限公司
法定代理人  劉燈城
相  對  人
即債權人    上海商業儲蓄銀行股份有限公司
法定代理人  邱怡仁
相  對  人
即債權人    台北富邦商業銀行股份有限公司
法定代理人  韓蔚廷
相  對  人
即債權人    萬泰商業銀行股份有限公司
法定代理人  韓傑輔
相  對  人
即債權人    台新國際商業銀行股份有限公司
法定代理人  吳清文
相  對  人
即債權人    中國信託商業銀行股份有限公司
法定代理人  麥克迪諾馬住同上
相  對  人
即債權人    遠東國際商業銀行股份有限公司（原友邦國際信用
            卡股份有限公司）
法定代理人  洪信德
相  對  人
即債權人    板信商業銀行股份有限公司
法定代理人  劉炳輝
上列當事人聲請消費者債務清理事件，本院裁定如下：
    主  文
債務人所提如附件所示之更生方案應予認可。
    理  由
一、按債務人有薪資、執行業務所得或其他固定收入，法院認更
    生方案之條件公允者，得不經債權人會議可決，逕依債務人
    之聲請或依職權以裁定認可更生方案，消費者債務清理條例
    第64條第1項定有明文。
二、查本件債務人聲請更生，前經本院98年度消債更字第84號裁
    定開始更生程序在案，有上開裁定一份在卷可參，又債務人
    確有薪資、執行業務所得或其他固定收入等情，亦有財政部
    台北市國稅局民國（下同）95、96年度綜合所得稅各類所得
    資料清單、97年度惠康百貨股份有限公司扣繳憑單影本、98
    年度1至9月份員工薪資明細表在卷足憑。再觀諸債務人所提
    如附件所示之更生方案，其條件為：債務人以每月為一期，
    每期清償金額為新台幣（下同）8,038元，分96期清償，自
    認可更生方案裁定確定之翌日起為8年，總清償金額為771,
    648元，清償成數約為40.77%，每月月底前依附表所示之每
    期清償額，分別電匯予各債權人。本院參酌行政院主計處之
    統計報告，98年度台北縣每人每月最低基本生活費用為
    10,792 元；財政部公告98年度扶養免稅額為每人82,000元
    （平均每月為6,833元），年滿70歲直系尊親屬得按前開金
    額加計50% 等情。債務人財產及收入狀況報告書所列之每月
    生活費為19, 379元，離婚後獨力扶養分別為14歲、9歲之未
    成年子女謝承佑、謝承諳，並與其妹謝秀美共同扶養現年76
    歲之母親謝魏玉，其每月支出之扶養、教育費等共16,000元
    ，合計每月必要生活費用及扶養教育費等共為35,379元，而
    債務人平均每月收入（含薪資、津貼、獎金、加班費等）
    43,417元，有惠康百貨股份有限公司出具之98年1月至同年9
    月之指定員工薪資明細表可稽，於扣除上開必要生活費用及
    扶養教育費後，每月願清償8,038元，其更生方案核屬公允
    、適當、可行。
三、債務人所列更生方案其中自己及依法應受其扶養者所必要生
    活費用之數額雖逾越上述公告之每月最低基本生活費用，惟
    查：(一)債務人現年54歲，於92年離婚後，獨力扶養分別就讀
    國中二年級、國小三年級之未成年子女謝承佑、謝承諳，其
    妻林美雪（更名為甲○○）原為大陸籍人士，離婚後現偶爾
    擔任臨時清潔工，並無穩定收入，自顧不暇無力分擔小孩之
    扶養費用等情，有債務人全戶戶籍謄本、甲○○勞保資料查
    詢、97年度財產所得調件明細表及99年2月26日甲○○調查
    筆錄附卷可稽，準此，債務人之前妻對其所生子女雖負法律
    上扶養義務，惟難認債務人獨力扶養之情與現實有違。(二)其
    母謝魏玉現年76歲，每月領有3,000元之老年補助金，債務
    人與其母均罹患糖尿病，因血糖控制不良，須長期定期門診
    追蹤治療，其子謝承佑、謝承諳於97年度雖領有台北縣政府
    中低收入兒童少年每月各補助1,400元，然於98年申請低收
    入補助未通過，僅於98年10月至99年3月止，申請緊急生活
    扶助每月3,000元，有謝魏玉郵政存簿儲金簿影本、深坑鄉
    衛生所、德美診所診斷證明書正本、台北縣深坑鄉中低收入
    證明書正本、台北縣政府社會局98年11月20日北社工字第
    0000000000號函附卷可考，是以其子雖偶有社會補助，尚難
    認係同條例第64條第1項之其他固定收入，而應予列入本件
    之收入來源。扣除其母之老年補助金，債務人與其母均罹患
    糖尿病，血糖控制不良，其母業已年邁，易引發併發症，醫
    療生活費用勢必增加，債務人雖有其他兄弟亦為扶養義務人
    ，惟或為車禍導致肢障，無固定工作收入，或為子女智障，
    或為無業，須靠大陸籍弟媳打零工扶養幼子等情，姑不論其
    兄弟法律上應負扶養義務，現實生活中實難期均予分擔，況
    其母係與債務人同住，僅有其妹謝秀美協力扶養，亦有債務
    人提出之民事債清補正狀及相關身心障礙手冊影本等附件可
    稽，故難認債務人對其母每月負擔3,000元之扶養費有違常
    理。(三)債務人戶籍地房屋之產權本為父親遺留之財產，原為
    兄妹共有，分家後協議該屋登記為債務人所有並負擔房貸，
    嗣因債務人債務龐大，更無力負擔房貸，其妹謝秀美代為償
    還部分債務並負擔房貸，故轉購妹妹名下，言明每月房租
    5,000 元，有國泰世華銀行、遠東國際商業銀行清償證明、
    土地建物登記謄本、房屋租賃契約書影本在卷可查，另其住
    所深坑至工作地中和，交通費用較高，而國中、國小雖為義
    務教育，學費等負擔較為減輕，惟除學費外，營養午餐費、
    課後輔導、班費等額外支出之費用，均屬經常必要合理費用
    ，況且，於更生期間，若非功課甚佳，就讀私立高中職之教
    育費用對收入不豐之單親家庭而言，更屬一大負擔，勞健保
    、物價等基本生活費用，更是有漲無降，如僅以財政部公布
    之免稅額每人每月6, 833元為基準，無異有強人所難之嫌。
    獨以債務人一己之力，其所列個人支出雖逾台北縣最低基本
    生活費用，然綜合全家家計，衡情其每月支出35,379元，每
    月清償8,038元，尤難認其未盡力撙節開銷，而無戮力償債
    。(四)債務人積欠之債務雖有部分為理容店等非生活必要支出
    之消費，揆諸同條例第63條第1項、第64條第2項法院不得認
    可更生方案之事由，並未包含因奢侈浪費或其他投機行為，
    致財產顯然減少或負擔過重債務一項，是故不得執此不予認
    可其更生方案，附此敘明。
四、至於債務人生活程度之限制，條件應如何訂定，其本身即無
    一定標準，難免掛一漏萬，況且債務人倘均按更生方案如期
    繳款，縱使違反生活程度之限制，亦無任何罰責，生活程度
    之限制恐成具文；而債務人如不按更生方案履行，依消費者
    債務清理條例第74條規定，債權人得以更生方案為執行名義
    聲請強制執行，法院此時亦得裁定開始清算程序，已足資救
    濟，無特別限制生活程度之必要，附此敘明。
五、綜上所述，債務人有固定收入，其更生方案之條件公允，且
    無同條例第63條所定不應認可之消極事由存在，揆諸消費者
    債務清理條例之立法目的，保障債權人公平受償，謀求消費
    者經濟生活之更生機會，故不經債權人會議可決，本件更生
    方案應予以認可，爰裁定如主文。
六、如不服本裁定，應於裁定送達後10日內，以書狀向司法事務
    官提出異議。
中    華    民    國    99    年    5     月    4     日
              民事執行處司法事務官  沈秀容

司法院資訊處製作；財團法人民間司法改革基金會備份。
